【裁判字號】    96,重上更(四),94
【裁判日期】    970408
【裁判案由】    偽造文書等
【裁判全文】
臺灣高等法院花蓮分院刑事判決    96年度重上更(四)字第94號
上  訴  人  臺灣臺東地方法院檢察署檢察官
上  訴  人
即  被  告  甲○○
上  訴  人
即  被  告  戊○○
前列二人共同
選任辯護人  吳漢成律師
上列上訴人因偽造文書案件，不服中華民國88年12月14日臺灣臺
東地方法院88年度訴字第119號第一審判決（起訴案號：臺灣臺
東地方法院檢察署87年度偵字第2826號），提起上訴，判決後經
最高法院第四次發回更審，本院判決如下：
    主  文
原判決關於偽造文書部分撤銷。
甲○○、戊○○均無罪。
    理  由
一、公訴意旨略以：被告甲○○、戊○○共同基於犯意之聯絡，
    於民國85年1月16日，利用戊○○受告訴人丙○○委託辦理
    新港區漁會貸款，而取得丁○○印鑑章、印鑑證明之機會，
    由戊○○違背其任務，盜用丁○○及林春秀之印鑑章，偽造
    丁○○將臺東縣成功鎮○○段石傘小段第466、467、468、5
    4-23地號等4筆土地售予林春秀之買賣契約書，並持向台東
    縣成功地政事務所辦理上開土地之所有權移轉登記，使該地
    政事務所承辦公務員將此不實事項登載於其職務上所掌之土
    地登記簿上，足生損害於丙○○、丁○○、林春秀及台東縣
    成功地政事務所對於地籍登記管理之正確性，因認被告甲○○、戊○○涉犯刑法第342條第1項之背信罪、同法第216、
    210 條之行使偽造私文書罪、及同法第214條之使公務員登
    載不實罪嫌云云。
二、公訴人認被告2人有上開犯行，係以告訴人丙○○指稱：丁○○與被告甲○○共同辦理新港區漁會貸款對保完畢後，因
    貸款會撥到丁○○帳戶，為便利甲○○領取貸款，故由伊將
    丁○○之印鑑章交由被告甲○○帶走；及證人丁○○證稱：
    未曾同意將上開土地過戶予林春秀，亦未在土地登記申請書
    或買賣所有權契約書上蓋印鑑章等語，為其論據。訊據被告
    甲○○、戊○○均堅決否認上開犯行，甲○○辯稱：因告訴
    人丙○○簽發用以支付上開土地價款之支票一再退票，且又
    避不見面，乃向土地所有權人丁○○表示欲對告訴人提出詐
    欺告訴，丁○○因而同意將上開土地歸還，並在有關土地移
    轉登記文件上蓋章後，交由戊○○辦理登記；戊○○則辯稱
    ：伊要將上開土地辦理移轉登記時尚打電話與丁○○確認，
    丁○○同意過戶，印鑑證明是甲○○所交付，伊未曾保管丁○○之印鑑章，彼均無背信、偽造私文書及使公務員登載不
    實之犯行等語。
三、按認定犯罪事實，所憑之證據，其為訴訟上之證明，須於通
    常一般之人均不致於有所懷疑，而得確信其為真實之程度者
    ，始得據之為有罪之認定，倘其證明尚未達到此一程度，而
    有合理性懷疑之存在時，即無從為有罪之認定。又告訴人之
    告訴，係以使被告受刑事訴追為目的，是其陳述是否與事實
    相符，仍應調查其他證據以資審認，倘其陳述尚有瑕疵，則
    在未究明前，自不得遽採為論罪科刑之根據。分別有最高法
    院76年台上字第4986號判例、52年台上字第1300號判例可資
    參照。經查：
（一）本案相關事件流程（參如附件所載）
      被告甲○○與告訴人丙○○於83年3月19日簽立買賣契約
      書，約定被告甲○○應將台東縣成功鎮○○段石傘小段第
      54-23、466、467、468、476地號土地所有權移轉予告訴
      人（其中468、476地號登記為被告甲○○配偶林春秀所有
      ，其餘3筆土地登記為甲○○所有，又476地號嗣後因分割
      增加476-1及476-2地號），另應協助告訴人辦理國有同小
      段764、771、772、777、778、837、838、839、841、843
      、844、846地號土地承租，買賣總價款3200萬元（參偵卷
      第91至94頁、原審卷第40至44頁買賣契約書），關於國有
      土地承租權部分，另簽訂讓渡契約書為憑（偵卷第95至96
      頁）。被告甲○○先於83年6月16日移轉上開476地號土地
      ，後於84年6月8日移轉上開54-23、466、467、468地號土
      地至告訴人指定之人丁○○名下。告訴人以丁○○為債務
      人，先於83年9月14日以上開476地號土地向台南區中小企
      業銀行設定本金最高限額800萬元之抵押貸款（偵卷第24
      、27、30頁土地登記簿），後於84年10月9日以上開54-23
      、466、467、468地號土地向新港區漁會貸款600萬元，並
      由被告甲○○擔任連帶保證人（偵卷第11、15、20、36頁
      土地登記簿、原審卷第102頁擔保放款借據）。告訴人依
      約本應於上開土地移轉登記後付清價款，卻僅於簽約時支
      付定金50萬元、83年5月3日支付第1期款300萬元、83年6
      月3日支付第2期款300萬元、83年7月31日支付200萬元，
      及於84年11月14日將新港區漁會核撥之貸款600萬元轉入
      被告甲○○帳戶充作價金，總計1450萬元；其先後為支付
      土地價款所開立之面額760萬、460萬元支票則因存款不足
      而遭退票（偵卷第97頁、原審卷第33頁支票及退票理由單
      ），前開台南區中小企業銀行抵押貸款亦因未按時繳納本
      息致遭債權人聲請查封（偵卷第23、26、29頁土地登記簿
      ），又新港區漁會貸款600萬元雖充作買賣價款轉入被告
      甲○○帳戶，然因告訴人第1個月即未繳付利息，致擔任
      連帶保證人之被告甲○○遭新港區漁會追討，而代償該筆
      貸款之本息（偵卷第98頁、原審卷第34頁催告書、偵卷第
      99頁放款利息收據）。為此，被告甲○○於85年1月8日委
      請律師發函催告告訴人應於7日內給付餘額2350萬元，否
      則將解除契約（偵卷第86頁、原審第167頁存證信函，新
      港區漁會貸款600萬元雖充作買賣價款之一部，然告訴人
      未曾繳付任何本息，而由被告甲○○代償本息，故未將此
      款列入受付之價款中），然告訴人依然未支付尾款，被告
      甲○○乃於85年1月16日委託被告戊○○，以買賣為登記
      原因，將上開54-23、466、467、468地號土地所有權自丁○○移轉至林春秀名下，並於同年月18日辦理移轉登記完
      畢，另保留上開476地號及因分割增加之476-1及476-2地
      號土地3筆未予過戶（偵卷第9、13、18頁土地登記簿、第
      65頁買賣所有權移轉契約書、第89至90頁土地所有權狀、
      原審卷第82至98頁土地所有權利移轉登記申請案卷）。告
      訴人則於85年4月20日發函通知被告2人出面處理私將土地
      過戶至林春秀名下之事，至87年10月17日提起本件告訴，
      其中指訴被告甲○○誆稱擁有國有土地承租權涉嫌詐欺罪
      部分，業經無罪判決確定，故本案審理者，乃告訴人就前
      開私有地買賣之後，復將54-23、466、467、468地號土地
      由丁○○移轉至林春秀名下所涉之背信、行使偽造私文書
      、使公務員業務登載不實罪嫌部分，先予敘明。
（二）關於背信、偽造私文書部分：
  １、告訴人於偵查之初原指稱：84年9月間將丁○○印鑑章交
      給被告戊○○辦理漁會貸款，直到被告甲○○於領得漁會
      貸款後2、3個月才交還印鑑章（偵卷第110頁）；嗣於本
      院前審改稱：辦完漁會貸款對保後，將丁○○之印鑑章交
      由甲○○帶走，以便其領取貸款（上訴卷第65頁）云云。
      然查，本案新港區漁會貸款之承辦人林明賢於本院更一審
      證稱：「是甲○○帶丙○○來辦理貸款，因土地是丁○○
      名義，丙○○才帶我到丁○○家辦理對保，對保時是丁○○自己簽名蓋章，我還請他寫取款條，他也蓋章簽名，我
      有告訴他錢會存到那裡，他也知道簽名蓋章後就不必再用
      印鑑章，該印鑑章一直都是他在持有」等語（見本院更一
      審卷第33頁）；於原審亦證稱：「授信約定書是丁○○自
      己蓋章簽名，借據是告訴人丙○○簽名蓋章的；放款後錢
      是存在丁○○戶頭，丁○○開取款條將錢領出，取款條是
      當天簽約就蓋好了，錢就進入甲○○戶頭，授信約定書上
      印章是丁○○拿出來蓋。…他們買賣土地有說錢要給甲○○，丁○○住在嘉義比較遠，就一起寫取款條」等語（原
      審卷第132反面、133頁）。另證人丁○○於本院更一審證
      稱：辦理貸款的章是我自己蓋的，因我是人頭，只要是丙○○帶來的人我都會蓋章等語（更一審卷第33頁），於本
      院前審亦證稱：對保時我蓋章的，印鑑章在我手上等語（
      本院上訴卷第66頁），並有84年11月4日之授信約定書、
      84年11月14日之擔保放款借據、新港區漁會活期存款取款
      憑條、新港區漁會支出傳票在卷可稽（原審卷第102、103
      、135、136頁），經核上開授信約定書、擔保放款借據及
      取款憑條上之印文，與臺東縣成功鎮戶政事務所核發予丁○○之印鑑證明上留存之印文相符（原審卷第91頁）。由
      此可知，林明賢於84年11月4日至丁○○家中對保時，係
      由丁○○持自己保管之印鑑在授信約定書及取款憑條上蓋
      章，並由丙○○持丁○○之印鑑章預蓋於擔保放款借據上
      ，俾使同年月14日放款之600萬元貸款得由丁○○之帳戶
      領出轉至甲○○戶頭等情，已無疑問，加上新港區漁會抵
      押權設定及本件貸款所需之印鑑證明，已分別在對保前之
      84年10月11日、19日均已辦理完畢，有土地登記簿謄本、
      委託書、印鑑證明附卷可證（偵卷第11、15、20、36頁、
      原審卷第72、91頁），告訴人與證人丁○○應已清楚明白
      被告2人無再使用丁○○印鑑章之必要，當無將丁○○印
      鑑章再交予被告甲○○或戊○○保管之理。
  ２、告訴人執被告戊○○於84年12月8日簽具，並經被告甲○○簽名蓋章確認之切結書記載內容謂：「…另四筆土地所
      有權狀連同丁○○之『印鑑章』已於設定登記完畢後，交
      由委託人之一甲○○先生受領」（偵卷第63頁、本院上訴
      卷第77頁），指訴被告於辦理土地抵押權設定登記及新港
      區漁會貸款等手續後，未將丁○○之土地所有權狀、印鑑
      證明及印鑑章等物交還予伊或丁○○，嗣後乃盜用丁○○
      之印鑑章偽造土地買賣契約書等情。惟被告戊○○於偵查
      之初即供述僅保管權狀，另印鑑證明、印鑑章在辦妥漁會
      貸款後即交還告訴人（偵卷第75頁、原審第115頁反面）
      ，關於前揭切結書內容可疑之處，則供述：我習慣將土地
      所有權狀及印鑑章寫在一起，我是將權狀交給甲○○，而
      甲○○說丙○○避不見面，他要去找他談價金的問題，所
      以甲○○才要我寫這份切結書，要丙○○有事去找他等語
      （見本院上訴卷第67頁、更一卷第32頁、附民更四字第1
      號卷97年1月16日準備程序筆錄）；被告甲○○亦供稱：
      因為土地過戶好之後，丙○○就避不見面，我要戊○○寫
      這份切結書，好讓丙○○來找我，當時我是有看過切結書
      的內容，但是沒有注意到印鑑章交給我的內容，我就簽名
      ，有關土地移轉登記文件上之印鑑是丁○○蓋好後，我再
      拿給戊○○去辦理登記等語，此雖不足以證明被告戊○○
      關於印鑑章交還之記載確係誤繕之情，然以被告戊○○係
      從事代書業務，職務上不免將登記所需之文件內容連結而
      有誤記或誤繕之可能，加以被告甲○○本無需於切結書簽
      名確認卻願為之，所辯欲促使告訴人出面協調價金給付事
      ，並未留意切結書內關於印鑑章交還之記載，尚非無稽，
      故告訴人僅以此切結書指稱被告2人於辦理漁會貸款後仍
      持有丁○○印鑑，證明尚有未足。
  ３、又告訴人於84年12月6日以丁○○名義對被告戊○○所寄
      發之存證信函內，僅催促被告戊○○應寄還上開土地之所
      有權狀，並未要求返還印鑑章，有該存證信函影本附卷可
      稽（偵卷第62頁、本院上訴卷第69頁），甚至告訴人於收
      到前揭戊○○所立之切結書時，仍於84年12月21日寄發「
      依土地代書法規定土地代書受理所有權人委託辦理案件同
      時所有權人所交給所有權狀『等書類』，經辦理完畢時，
      應將當事人所交給所有權狀等書類直接交還當事人簽收始
      為完成程序之責任，似非可任意將當事人所交給之所有權
      狀等書類交給他人層轉，是請台端於接到本信函3日內速
      將該『所有權狀』取回擲交敝人收執，至於該所有權狀未
      收執期間內，如有…」等內容之存證信函（本院上訴卷第
      70頁），仍未提及印鑑章交還一事。雖然上開第二封存證
      信函有談及所有權狀「等書類」，亦只是告訴人對土地代
      書法所定土地代書義務之解釋，「等書類」並非該存證信
      函之重點，其結論仍僅在要求戊○○交還所有權狀，並不
      包含印鑑章，以印鑑章對丁○○而言係何等重要之物，苟
      被告甲○○確有帶走丁○○印鑑章使用且遲不歸還之情事
      ，依一般經驗法則，告訴人絕無可能在存證信函中對此不
      置一詞。況且告訴人於偵查之初原稱84年9月間將丁○○
      印鑑章交給被告戊○○辦理漁會貸款，直到被告甲○○於
      領得漁會貸款後2、3個月才交還印鑑章（偵卷第110頁）
      ；於本院前審時改稱辦完漁會貸款對保後，將丁○○之印
      鑑章交由甲○○帶走，以便其領取貸款（上訴卷第65 頁
      ），又於原審審理時先稱該印鑑章係被告戊○○寄還（原
      審卷第133頁），至本院前審調查時改稱係被告甲○○寄
      還（本院上訴卷第65頁反面），前後不同，是告訴人之指
      述有瑕疵可指。
  ４、且查，告訴人為支付土地價款所簽發之台北區中小企業銀
      行嘉義分行面額760萬元之支票（支票號碼：91001號、發
      票日84年6月25日）因存款不足而退票，有前揭支票及退
      票理由單影本附卷可按（原審卷第33頁），且為告訴人所
      是認（本院上訴卷第82頁）。告訴人於退票後之84年9月2
      7日再與被告甲○○達成協議，另行簽發中國信託商業銀
      行嘉義分行面額460萬元支票（支票號碼：0000000號、發
      票日84年12月28日），並同意以辦理貸款之方式，交付30
      0萬元予被告甲○○，亦有「協議書」1紙附卷可資佐證（
      原審卷第47頁），足見告訴人所稱伊財務沒有問題，係因
      為伊發現被告甲○○就國有土地部分並無承租權，故爾故
      意讓支票退票一節，顯然不實，而在告訴人因存款不足退
      票前，本案買賣之土地均已移轉登記完畢（參附件之時間
      流程表），告訴人嗣後又稱54-23、466、467地號土地曾
      於83年7月22日遭人查封而暫不付款，更屬無稽。又告訴
      人於前揭760萬元支票退票後，與被告甲○○達成協議，
      再另行簽發之460萬元支票（發票日為84年12月28日）經
      被告甲○○提示不獲支付，亦有退票理由單附卷可資佐證
      （原審卷第33頁），告訴人以3200萬元之代價向被告甲○○購買土地後，被告甲○○已將全部土地所有權移轉登記
      完畢，告訴人所簽發之支票卻一再退票，經催告後亦未獲
      給付，依一般經驗法則，確易使人產生詐欺犯罪之聯想。
      且被告甲○○未辦理移轉登記之476（另分割增476-1及47
      6-2）地號土地，其上已經告訴人自行向台南區中小企業
      銀行辦理最高限額抵押800萬元之抵押權，亦有土地登記
      簿謄本之記載可稽（偵查卷第24、27、31頁），在告訴人
      支付之價款1450萬元中，尚有一筆以54-23、466、467、4
      68地號土地向新港區漁會貸款所得600萬元未繳付任何本
      息，其餘價款亦均未能依約給付之情況下，丁○○為避免
      訟累，同意留下該筆價值達800萬元以上之476號及分割增
      加之476-1、476-2地號土地3筆，而將其餘土地返還被告
      甲○○，亦核與常情不悖。被告甲○○所辯伊於告訴人所
      簽發之前揭支票一再退票後，遍尋告訴人無著，乃向土地
      所有權人丁○○表示欲對告訴人提出詐欺告訴，而丁○○
      於本件土地買賣中非純為人頭，其與告訴人為岳婿之關係
      ，故同意部分土地過回被告甲○○名下，待告訴人給付買
      賣價款後，再將土地移轉回告訴人，即非全然不可採信。
      又丁○○之印鑑章從辦妥漁會貸款手續後，並未由甲○○
      或戊○○持有，已如上述，而土地登記申請書及買賣所有
      權移轉契約書上所蓋之印章為丁○○之印鑑章一節，告訴
      人及丁○○均不爭執。按以蓋章代票據上之簽名，其蓋章
      通常必出於本人之意思，上訴人既承認系爭本票發票人欄
      下之印章為其所有，則就該印章係被訴外人林水波盜用之
      事實，自應由其舉證證明，有最高法院69年度台上字第13
      00號判決可資參照。本件告訴人既承認土地登記申請書上
      之印鑑章為丁○○所有，丁○○於本院亦證述確係其本人
      之印鑑章無訛，基於蓋章通常必出於本人之意思，被告甲○○辯稱是拿土地登記申請書等文件給丁○○親自蓋章應
      可採信。雖證人丁○○於本院本次作證時，對於其印章於
      完成漁會貸款之對保手續後是否交予他人或自己保管，被
      告甲○○有無提起告訴人積欠土地價款事，甲○○是否因
      此到過證人家中，有無接過被告戊○○求證之電話，買賣
      所有權移轉契約書上之出賣人印章是否由其本人親蓋等問
      題，均證稱不記得了，泛稱要以先前證述內容為準，而迴
      避此些關鍵問題，以證人丁○○與告訴人之岳婿關係，及
      歷次證述內容觀之，其對於本案始末及箇中緣由恐有所保
      留，且若被告甲○○辦理土地所有權移轉登記未經丁○○
      之同意，告訴人在知悉上開土地已自丁○○移轉至林春秀
      名下，並曾於85年4月20日以丁○○之名發函催告被告等
      出面協調私將土地過戶至林春秀乙事未果後，怎會延宕至
      87年10月17日始提出本件告訴。是告訴人指述被告2人利
      用保管印鑑機會盜蓋於土地登記申請書及買賣所有權移轉
      契約書，舉證尚有未足，自難採信。丁○○既同意過戶及
      在土地登記申請書等文件上蓋章，則戊○○持其辦理抵押
      權登記時保管之所有權狀向成功地政事務所辦理過戶登記
      ，仍在丁○○同意授權之範圍內，難認被告2人有何偽造
      私文書或背信罪嫌。檢察官上訴對背信部分仍執陳詞指摘
      原審認定事實不當，並不足取，應予駁回。
（三）使公務員登載不實罪部分
  １、被告甲○○與告訴人間就前揭土地買賣契約成立後，因告
      訴人未依約支付價款，經土地登記名義人即丁○○同意返
      還土地，已如前述，則丁○○同意返還土地，在法律性質
      上應屬於代理告訴人丙○○解除買賣契約，依花蓮地政事
      務所函，不動產移轉登記，雙方因故解除契約，仍應循買
      賣、贈與、調（和）解或法院判決等法律途徑解決，辦理
      所有權移轉登記之意旨（本院上更(一)卷第69頁），雙方既
      因買賣糾紛而解除契約，為回復原狀，由被告甲○○事先
      經林春秀同意而以「買賣」方式將土地逕行移轉登記予其
      妻林春秀名下，基本上仍不失為前揭買賣行為之延續，是
      被告甲○○及戊○○以買賣為原因，申請地政機關將前揭
      4筆土地移轉登記予林春秀尚無不法，承辦公務員於土地
      登記簿謄本登記原因欄登載為「買賣」已難認有何不實，
      亦難認被告有使公務員登載不實之故意，自不能依刑法第
      214條使公務員登載不實罪論罪科刑。
  ２、被告甲○○以林春秀之名義辦理所有權移轉登記，係經林
      春秀之同意，已經林春秀在原審及本院前審到庭明確證述
      不虛（原審卷第164頁、本院上更(一)卷第33頁），而丁○○確未與林春秀有何買賣土地關係，就林春秀而言，其從
      頭到尾只知「丙○○」，故檢察官偵查中問及有無與「丁○○」有土地買賣，其回答沒有買賣土地，並無不實之處
      。至於甲○○如何將土地過戶回來，因係全權委由甲○○
      處理，僅知買方未付清價款要將土地過戶回來，但甲○○
      是用何「方式」過戶回來，則既已全權委任甲○○處理，
      其有所不知，要無影響其事先同意之權。此由林春秀於本
      院前審證稱：「當時我的意思是我有同意甲○○將土地過
      戶給我，至於是用買賣或其他的名義，我不知道」（本院
      上更(一)卷第33頁）。足證其於偵查中所證：其與丁○○間
      並無土地買賣之事實，亦不知甲○○以何種方法將土地過
      戶在其名下等語（偵查卷第125頁），應屬詞不達意表達
      不當所致。故被告甲○○以其妻林春秀之名義辦理所有權
      移轉登記，對林春秀亦無任何損害之可言，則公訴意旨指
      被告等盜用林春秀之印章偽造買賣契約乙節，即嫌無據。
四、綜上，告訴人與被告甲○○間有嚴重之土地買賣價款糾紛，
    雙方嫌隙既深，告訴人指訴之情節又有瑕疵可指，告訴人欲
    假藉刑事手段解決其與被告甲○○間買賣糾葛之可能性不能
    完全排除。本件顯然未至通常一般人無可懷疑之程度，揆諸
    前揭判例之說明，本院自不得就前揭公訴意旨所指盜用丁○○印鑑偽造私文書並加以行使及背信部分為有罪之認定。原
    審失察，就前揭盜用丁○○印鑑偽造私文書及使公務員登載
    不實部分，對被告甲○○、戊○○遽予論罪科刑，尚有未洽
    。被告甲○○、戊○○提起上訴，否認犯罪，為有理由，應
    由本院撤銷原判決，另為無罪之諭知。
據上論斷，應依刑事訴訟法第368條、第369條第1項前段，第364
條、第301條第1項前段，判決如主文。
本案經檢察官乙○○到庭執行職務。
中    華    民    國    97    年    4     月    8     日
                            刑事庭審判長法  官  謝志揚
                                        法  官  賴淳良
                                        法  官  劉雪惠
以上正本證明與原本無異。
如不服本判決，應於送達後十日內，向本院提出上訴狀。其未敘
述理由者，並應於提出上訴狀後十日內向本院補提理由狀 (須附
繕本)。
                                        書記官  李德霞
中    華    民    國    97    年    4     月    8     日
附件：事件時間流程
┌────┬───────────────────────┐
│時    間│事                                  件        │
├────┼───────────────────────┤
│83.03.19│土地買賣契約成立（54-23、466、467、468地號），│
│        │總價3200萬，另簽訂讓渡契約書。                │
├────┼───────────────────────┤
│83.06.16│移轉476地號至丁○○名下。                     │
├────┼───────────────────────┤
│83.07.22│54-23、466、467地號遭李俊民查封。             │
├────┼───────────────────────┤
│83.07.31│丙○○匯款200萬，尚有50萬未付。               │
├────┼───────────────────────┤
│83.09.14│丁○○以476地號向台南區中小企銀貸款           │
├────┼───────────────────────┤
│83.12.21│54-23、466、467地號撤銷查封。                 │
├────┼───────────────────────┤
│84.01.09│476地號分割為476、476-1、476-2三筆地。        │
├────┼───────────────────────┤
│84.06.08│丙○○移轉54-23、466、467、468地號至丁○○名下│
│        │。丙○○開立760萬元支票。                     │
├────┼───────────────────────┤
│84.06.25│丙○○所開立的760萬元支票因存款不足而遭退票。 │
├────┼───────────────────────┤
│84.09.27│簽定協議書，尾款760萬元（丙○○開立84.12.28日4│
│        │60萬元支票、餘額300萬元待甲方辦理台東區成功漁 │
│        │農貸款後辦理民間貸款設定，並以乙方為抵押權人，│
│        │待貸款下來時優先支付甲○○之300萬元尾款。     │
├────┼───────────────────────┤
│84.10.09│丁○○以54-23、466、467、468地號向新港漁會貸款│
│        │600萬元（戊○○代辦）。                       │
├────┼───────────────────────┤
│84.10.11│54-23、466、467、468地號設定抵押登記，權利人為│
│        │新港區漁會。                                  │
├────┼───────────────────────┤
│84.10.19│戊○○受託申請丁○○印鑑證明。                │
├────┼───────────────────────┤
│84.11.04│林明賢至丁○○家中對保，印鑑由丁○○親蓋、簽名│
├────┼───────────────────────┤
│84.11.14│600萬元放款入丁○○新港區漁會帳戶，同日轉出至 │
│        │甲○○帳戶。                                  │
├────┼───────────────────────┤
│84.12.06│存證信函（丁○○→戊○○），要求拿回辦貸款用的│
│        │所有權狀（地號54-23、466、467、468）          │
├────┼───────────────────────┤
│84.12.08│戊○○立切結書，內容：…四張土地所有權連同郭秋│
│        │林印鑑章已於設定登記完畢後交由委託人之一甲○○│
│        │先生受領。此為丙○○先生所明知，故本人已盡土地│
│        │登記專業代理人之義務，並無扣留土地所有權狀之事│
│        │實。                                          │
├────┼───────────────────────┤
│84.12.21│存證信函（丁○○→戊○○）內容：…所有權狀等書│
│        │類須交還當事人，方屬已盡代書之義務。          │
├────┼───────────────────────┤
│84.12.28│丙○○開立460萬元支票因存款不足而退票。       │
├────┼───────────────────────┤
│85.01.08│存證信函（李百峰律師→丙○○）內容：要求給付餘│
│        │額價款2350萬元，7日內不履行則解除契約。       │
├────┼───────────────────────┤
│85.01.18│54-23、466、467、468地號自丁○○移轉至林春秀名│
│        │下。                                          │
├────┼───────────────────────┤
│85.02.15│台東新港區漁會對甲○○催繳第1期利息。         │
├────┼───────────────────────┤
│85.03.15│甲○○第二次持丙○○開立460萬元支票提示，仍被 │
│        │退票。                                        │
├────┼───────────────────────┤
│85.04.20│存證信函（丁○○→甲○○）內容：丁○○要求王明│
│        │理出面協調私將土地過戶至林春秀之事。          │
├────┼───────────────────────┤
│同日    │存證信函（丁○○→甲○○）內容：要求戊○○出面│
│        │處理私將土地過戶至林春秀名下之事。            │
├────┼───────────────────────┤
│86.07.28│丁○○476地號遭法院查封。                     │
├────┼───────────────────────┤
│87.10.17│提出告訴。                                    │
└────┴───────────────────────┘


司法院資訊處製作；財團法人民間司法改革基金會備份。
